臺灣屏東地方法院刑事判決　　　　　　　　　　　　　九十一年度交訴字第二二號
　　公　訴　人　臺灣屏東地方法院檢察署檢察官
　　被　　　告　乙○○
右列被告因過失致死等案件，經檢察官提起公訴（九十年度偵字第七六五九號），本
院判決如左：
     主  文
乙○○服用酒類，不能安全駕駛動力交通工具而駕駛，處有期徒刑柒月；又因過失致
人於死，處有期徒刑壹年肆月。應執行有期徒刑壹年拾月。
     事  實
乙○○於民國九十年十二月一日下午時分起即開始陸續飲酒，明知飲酒過量達無法安
全駕駛機動車輛之情況時，不得為之，仍基於公共危險之犯意，於當日晚間，自其高
雄縣大寮鄉○○村○○街六十巷十六號住處，駕駛車號ＲＹ—一九○五號自用小客車
外出。迨當晚約八時十分許，乙○○酒後茫醉，沿速限五十公里之屏東縣屏東市○○
里○○路，違規超速往高屏大橋方向疾駛，途經設置特種閃光號誌之大溪路二巷交岔
路口時，未減速慢行，甫過上開交岔路口後，適有陳黃富美騎駛車號ＰＨＷ—○六三
號機車同向在前擬左轉穿越道路。茲乙○○除不得酒醉駕車及超速行駛外，並應注意
其車前狀況，隨時採取必要之安全措施，且依當時行車環境，亦無不可抗力而有不能
注意之情事，然其因處於中度酩酊之生理狀態，復未善盡上開各項注意義務，於未有
明顯減速之情況下，高速追撞陳黃富美所騎機車之左側車身，致陳黃富美人車往被告
行向左前方拋出，俱倒臥及停置於對向車道，陳黃富美並因頭部外傷及顱內出血之重
創，不及送醫當場死亡。乙○○見肇事後，隨即下車察看並報警靜候處理，且將陳黃
富美移置路邊，於警方到場時，主動承認表明其即為肇事者，接受裁判，嗣經警方另
行檢測得知其吐氣所含酒精成份單位數值高達每公升一‧一○毫克。
     理  由
一、前揭事實，業據被告乙○○坦承不諱，經被害人家屬甲○○、陳俊霖指訴在卷。
    且本件車禍發生之經過及現場暨車損狀況，除有道路交通事故調查報告表及照片
    數十餘張附卷足憑外，並經公訴人履勘現場明確，制有勘驗筆錄可佐，復據證人
    即處理調查本件交通事故之員警丙○○結證綦詳。又被害人陳黃富美確因被告所
    肇致之本件車禍，致頭部外傷及顱內出血，不及送醫，於到院前即已死亡，有國
    軍高雄總醫院屏東分院附設民眾診療服務處出具之診斷證明書一紙為憑，亦經臺
    灣屏東地方法院檢察署檢察官督同法醫師相驗死因明確，並制有勘驗筆錄、驗斷
    書、相驗屍體證明書及相驗屍體照片若干張在卷可供參佐，均堪認定。
二、按設於交岔路口單一鏡面之特種閃光號誌，係警告接近之車輛注意前方路況，應
    先暫停或減速慢行，再視路況以定行止；汽車駕駛人飲酒後其吐氣所含酒精成份
    超過每公升○‧二五毫克以上者，不得駕車；汽車行駛時，駕駛人應注意車前狀
    況，並隨時採取必要之安全措施；行車速度，依當地標誌之規定，道路交通標誌
    標線號誌設置規則第一百九十四條第三款第四目及道路交通安全規則第一百十四
    條第二款、第九十四條第三項及第九十三條第一項第一款分別定有明文。被告大
    量飲酒後，自陷注意及反應能力之顯著降低，且依當時行車環境，並無不可抗力
    導致不能注意之情況，其未減速慢行，以善盡上開交通法規所課予之注意義務因
    而肇事，顯有過失。
三、查酒精對中樞神經系統有麻醉作用，足導致人對外界事物狀況之知覺減緩及認知
    功能短暫性缺損，駕駛人對移動景物的追蹤、經強光照射後的視力恢復、監視四
    週之注意等反應能力均會有降低（參照臺北醫學院附設醫院精神科主任蔡尚穎所
    著「酒精對人體生理與行為之影響」一文）。被告肇事後，經警檢測其吐氣所含
    酒精成份結果，其單位數值高達每公升一‧一○毫克，有酒精檢測數值表一紙可
    證，且被告初於接受警方調查時，無法依劃定之直線正常行走，有意識模糊，注
    意力無法集中及多話之現象，復有卷附測試觀察紀錄表一紙可考。參以酒後吐氣
    所含酒精濃度達每公升○‧八五毫克者，其駕駛肇事率即已為未飲酒者之五十倍
    （中央警察大學交通學系暨交通管理研究所蔡中志教授所製「酒精濃度與肇事率
    之關係」表參照）。又被告上開身體所含酒精成份，換算成血液中之單位含量數
    值約為每十分之一公升二二○毫克（按依日本所採換算比率標準為1.10÷10×
    2000＝220 mg/dl），參酌科學研究顯示，常人於上開生理狀況下，屬中度酩酊
    ，其外在呈現有運動失調、平衡障礙及判斷力遲頓之茫醉程度症狀（法務部調查
    局林棟樑博士所製「血液中酒精濃度與酒醉程度及呈現症狀之關係」表參照），
    在在足認被告於肇致車禍當時，其因體內所含高量酒精之生理狀況，實已酒醉，
    且無法如常人般妥善安全駕駛動力交通工具，足生危害於公眾往來之安全，要堪
    認定。而被害人陳黃富美既係因被告駕車肇事之過失行為而死亡，其間即有相當
    因果關係無疑，事證明確，犯行均堪認定。
四、至卷附警繪現場圖所標示在大溪路二巷前大溪路內側車道內所遺留之一‧一公尺
    刮地痕，與此後長約四十五公尺之被害機車刮地痕中間，無雙方車損碎片而未能
    連貫，且走向亦異，參酌證人丙○○證稱：「現場是有該刮地痕，但是我不確定
    是機車留下的，而且當初調查的時候，被告也陳稱不是在那裡撞到的，從第一刮
    地痕至第二刮地痕中間，也沒有任何碎片」等語，是應排除此為本件車禍之跡證
    ，亦即本件車禍之撞擊點，並非在大溪路與該路二巷交岔路口附近，而應為大溪
    路已過該路二巷未至該路十一巷間之路段。其次，參酌被告關於被害人其時係往
    左偏移意欲穿越道路之供述，可知被害人陳黃富美於案發當時，係與被告同向行
    駛，並非自屬支線道之大溪路二巷駛出而欲穿越屬幹線道之大溪路無疑，公訴意
    旨與就此與本院認定相左之部分，容有誤會，為本院所不採，應予敘明。
五、核被告所為，係犯刑法第一百八十五條之三之服用酒類，不能安全駕駛動力交通
    工具而駕駛罪及第二百七十六條第一項之過失致人於死罪。被告酒醉駕車，因而
    致人死亡，依法應負刑事責任，應依道路交通管理處罰條例第八十六條第一項規
    定加重其刑。被告於過失肇事致人死亡後，迅即下察看被害人並報警靜候處理，
    於警方到場時，主動承認表明其即為肇事者，經證人丙○○結證無訛，復有車禍
    現場處理報告一紙附卷可佐，被告就其過失致死犯行自首而接受裁判，堪以認定
    ，應依刑法第六十二條前段規定減輕其刑，併前揭加重部分，先加後減之。所犯
    上開二罪，犯意各別，行為互殊，且故意犯與過失犯間無競合關係，應予分論併
    罰。爰審酌本件車禍發生之具體經過，被告雖素行良好，犯後亦坦承犯行，然其
    於大量飲酒後，在判斷能力及反應能力均明顯降低之情況下，猶開車上路，對其
    他交通參與者之安全構成莫大之威脅，因而肇致本件車禍，情節重大，又案發迄
    今，被害人家屬除受領強制責任保險金外，被告僅給付新臺幣二十萬元之賠償金
    ，考量其彌補被害人家屬程度之犯後態度等一切情狀，分別量處如主文所示之刑
    ，並定其應執行之刑，以資儆懲。
據上論斷，應依刑事訴訟法第二百九十九條第一項前段，道路交通管理處罰條例第八
十六條第一項，刑法第一百八十五條之三、第二百七十六條第一項、第六十二條前段
、第五十一條第五款，罰金罰鍰提高標準條例第一條前段，判決如主文。
中      華      民      國      九十一      年    三    月    二十九    日
                                          法  官  蔡憲德
右正本證明與原本無異。
如不服本判決應於收受本判決後送達後十日內向本院提出上訴書狀，其未敘述上訴理
由者，並得於提起上訴後十日內向本院補提理由書狀（均須按他造當事人之人數附繕
本 ）「切勿逕送上級法院」
                                          書記官  林鴻仁
中      華      民      國      九十一      年    三    月    二十九    日
附錄本案論罪科刑法條
刑法
第185-3條 服用毒品、麻醉藥品、酒類或其他相類之物，不能安全駕駛動力交通工具
          而駕駛者，處一年以下有期徒刑、拘役或三萬元以下罰金。
第 276 條 因過失致人於死者，處二年以下有期徒刑、拘役或二千元以下罰金。
          從事業務之人，因業務上之過失犯前項之罪者，處五年以下有期徒刑或拘
          役，得併科三千元以下罰金。
